臺灣士林地方法院民事裁定　　　　　　　94年度財管字第24號
聲　請　人　台北市政府
法定代理人　甲○○
代　理　人　林欽堂
聲請人聲請指定被繼承人乙○○○遺產管理人事件，本院裁定如
下：
    主  文
選定財政部國有財產管理局臺灣北區辦事處為被繼承人乙○○○
之遺產管理人。
准對被繼承人乙○○○（女、民國20年4 月17日生、
編號：Ｚ000000000號、生前住台北市○○區○○路3 段256 巷17
號，於民國91年4 月14日死亡）之大陸地區以外繼承人為承認繼
承之公示催告。
被繼承人乙○○○之大陸地區以外繼承人，應自前項公示催告最
後登載新聞紙之日起壹年貳月內承認繼承。上述期限屆滿，無繼
承人承認繼承時，被繼承人乙○○○之遺產，於清償債權並交付
遺贈物後，如有剩餘即歸屬國庫。
    理  由
一、本件聲請意旨略以：被繼承人乙○○○生前繼承其母黃石頭
    欠繳之台北市○○區○○段3 小段271 地號及麗山段5 小段
    94、200 地號等3 筆土地之土地增值稅本稅及滯納金合計新
    台幣（下同）2,536,968 元，已逾滯納期間未據繳納，被繼
    承人乙○○○於民國91年4 月14日死亡，遺有臺北市○○區
    ○○段3 小段270 地號土地，持分為2 分之1 ，面積共1,01
    9 平方公尺，依法務部行政執行署台北行政執行處93年12月
    8 日北執忠90年稅執特字第00007366號通知，其法定繼承人
    均已拋棄繼承，亦無法依民法第1177條選定遺產管理人，而
    上開土地依94年公告現值為4,891,200 元，超過所積欠之稅
    款2, 536,968元，並無債務大於遺產之情形，玆為保障稅捐
    之徵收，聲請指定財政部國有財產管理局臺灣北區辦事處為
    遺產管理人等語。
二、按繼承開始時，繼承人有無不明，而無親屬會議或親屬會議
    未於1 個月內選定遺產管理人者，利害關係人得聲請法院選
    任遺產管理人，此觀諸民法第1177條，第1178條第2 項規定
    甚明。經查：本件被繼承人乙○○○生前繼承其母黃石頭欠
    繳之稅款與滯納金，乙○○○於91年4 月14日死亡，遺有臺
    北市○○區○○段3 小段270 地號土地持分2 分之1 之財產
    ，而其法定繼承人皆拋棄繼承，亦無召開親屬會議之事實，
    業據聲請人提出
    查詢清單、土地登記謄本、法務部行政執行署台北行政執行
    處北執忠90年稅執特字第00007366號通知、本院士院儀民泰
    91繼字第221 號拋棄繼承准予備查函影本、土地增值稅徵銷
    檔案等件為證，並經本院調取91年度繼字第221 號拋棄繼承
    案卷核閱無誤，聲請人之主張自堪信為真實。又本院曾函財
    政部國有財產管理局臺灣北區辦事處是否擔任本件被繼承人
    乙○○○之遺產管理人，據其表明因此類繼承人拋棄繼承情
    形，都屬債務大於遺產，仍以指定其親擔任為宜，惟本件聲
    請人已陳明遺產中之土地公告價值明顯高於欠繳之稅款，而
    被繼承人乙○○○之子曾金印亦陳明被繼承人乙○○○生前
    並未無欠債情形，只因繼承人識字不多，無力處理遺產及債
    務而不願繼承，是本院認國有財產局為管理國家財政之法定
    機關，具有相當之公信力，本院同屬政府公務機關之聲請人
    亦陳明本件遺產價值大於債務，被繼承人之遺產經公示催告
    程序依法處理後所餘財產將歸屬國庫，因認以選任財政部國
    有財產局台灣北區辦事處擔任其遺產管理人為宜，爰裁定如
    主文第1 項所示，併依法為承認繼承之公示催告。
中　　華　　民　　國　　94　　年　　6 　　月　　17　　日
      　          家事法庭  法    官  詹朝傑
以上正本證明與原本無異。
如對本裁定抗告，應於裁定送達後10日內向本院提出抗告狀。
中　　華　　民　　國　　94　　年　　6 　　月　　17　　日
                            書 記 官  張麗華
